臺灣桃園地方法院刑事裁定
111年度單禁沒字第466號
聲  請  人  臺灣桃園地方檢察署檢察官
被      告  鍾成偉


            徐甄甄


            陳玠安



上列聲請人聲請單獨宣告沒收違禁物案件（111年度聲沒字第451
號），本院裁定如下：
    主  文
扣案如附表所示之物均沒收。
    理  由
一、聲請意旨略以：被告鍾成偉、徐甄甄、陳玠安違反毒品防制
    條例案件，因犯罪嫌疑不足，經臺灣桃園地方檢察署（下稱
    桃園地檢署）檢察官以110 年度偵字第13310號不起訴確定
    。而該案所查扣之毒品咖啡包147包（總毛重855.03公克）
    ，經送鑑驗後，檢出第三級毒品4-甲基甲基卡西酮及微量第
    三級毒品硝甲西泮（硝甲氮平）及微量第四級毒品硝西泮（
    耐妥眠）成分，推估含第三級毒品4-甲基甲基卡西酮驗前純
    質淨重共34.82公克，有內政部警政署刑事警察局鑑定書1份
    附卷可稽，故被告持有上開毒品咖啡包之行為，係違反毒品
    危害防制條例第11條第3項規定而構成犯罪，爰聲請依毒品
    危害防制條例第18條第1 項、刑法第38條第1 項及第40條第
    2 項聲請沒收銷燬。
二、按違禁物，不問屬於犯罪行為人與否，沒收之；違禁物或專
    科沒收之物得單獨宣告沒收，刑法第38條第1 項、第40條第
    2 項分別定有明文。又法院為無罪、不受理或免訴判決，或
    檢察官依法為不起訴或犯人不明時，案內違禁物既未經裁判
    沒收，檢察官自得聲請單獨宣告沒收（司法院18年院字第67
    號、30年院字第2169號解釋及最高法院78年台非字第72號判
    例意旨可供參照）。次按查獲之第一、二級毒品及專供製造
    或施用第一、二級毒品之器具，不問屬於犯罪行為人與否，
    均沒收銷燬之，毒品危害防制條例第18條第1 項前段定有明
    文。末按毒品危害防制條例第18條第1 項後段規定查獲之第
    三、四級毒品，無正當理由而擅自持有者，沒入銷燬之。此
    應沒入銷燬之毒品，專指查獲施用或持有（未成罪）之第三
    、四級毒品而言；倘屬同條例相關法條明文規定處罰之犯罪
    行為，即非該條項應依行政程序沒入銷燬之範圍。再同條例
    對於查獲之製造、運輸、販賣、意圖販賣而持有、以非法方
    法使人施用、引誘他人施用、轉讓及持有純質淨重達一定重
    量第三、四級毒品之沒收，並無特別規定，如其行為已構成
    犯罪，則該毒品即屬不受法律保護之違禁物，應回歸刑法之
    適用，依刑法第38條第1 項之規定沒收之，始為適法（最高
    法院109 年度台上字第1301號判決意旨參照）。
三、經查，被告鍾成偉、徐甄甄、陳玠安前因違反毒品防制條例
    案件，因犯罪嫌疑不足，經桃園地檢署檢察官以110年度偵
    字第13310號為不起訴處分確定，有該不起訴處分書正本及
    臺灣高等法院被告前案紀錄表各1份附卷可稽。惟扣案如附
    表所示之物，經送鑑定檢驗，檢出含有4-甲基甲基卡西酮、
    微量硝甲西泮、芬納西泮及微量硝西泮成分等情，有內政部
    警政署刑事警察局110年5月7日刑鑑字第1100036563號鑑定
    書（見110年度偵字第13310號卷第407頁）1紙在卷可按。按
    4-甲基甲基卡西酮依毒品危害防制條例第2 條第2 項第3 款
    之規定，係第三級毒品，屬違禁物一事，亦屬無訛，揆諸前
    揭規定，扣案如附表所示之物應沒收之。至本件扣案所直接
    用以盛裝上開毒品之包裝袋147只，以現今所採行之鑑驗方
    式，包裝袋內仍會殘留微量毒品而無法將之完全析離，是上
    開包裝袋應與其上毒品殘渣亦應視為整體毒品之一部，而併
    依刑法第38條第1 項規定宣告沒收之。另鑑驗耗損之毒品部
    分，既已滅失，爰不再諭知沒收，併予敘明。
四、據上論斷，應依刑事訴訟法第455 條之36第2 項，刑法第38
    條第1 項、第40條第2 項，裁定如主文。
中    華    民    國   111    年    4     月    29    日
                  刑事第二庭  法  官  陳炫谷
以上正本證明與原本無異。
如不服本裁定，應於裁定送達後5 日內向本院提出抗告狀。
　　　　　　　　　　　　　　　書記官　張佑聖
中　　華　　民　　國　　111 　年　　5 　　月　　3 　　日
附表：
編號 扣案物 鑑定結果 備註 1 淡黃色粉末131包（驗前總淨重635.90公克，驗餘總淨重635.06公克；4-甲基甲基卡西酮驗前總純質淨重31.79公克，併同直接盛裝上開毒品之包裝袋131只）。 檢出第三級毒品4-甲基甲基卡西酮、微量第三級毒品硝甲西泮（硝甲氮平）、芬納西泮及微量第四級毒品硝西泮（耐妥眠）。 內政部警政署刑事警察局110年5月7日刑鑑字第1100036563號鑑定書（見110年度偵字第13310號卷第407頁） 2 淡黃色粉末8包（驗前總淨重40.67公克，驗餘總淨重39.60公克；4-甲基甲基卡西酮驗前總純質淨重2.03公克，併同直接盛裝上開毒品之包裝袋8只） 檢出第三級毒品4-甲基甲基卡西酮、微量第三級毒品硝甲西泮（硝甲氮平）、芬納西泮及微量第四級毒品硝西泮（耐妥眠）。 內政部警政署刑事警察局110年5月7日刑鑑字第1100036563號鑑定書（見110年度偵字第13310號卷第407頁） 3 淡黃色粉末8包（驗前總淨重33.60公克，驗餘總淨重31.17公克；4-甲基甲基卡西酮驗前總純質淨重1.00公克，併同直接盛裝上開毒品之包裝袋8只） 檢出第三級毒品4-甲基甲基卡西酮。 內政部警政署刑事警察局110年5月7日刑鑑字第1100036563號鑑定書（見110年度偵字第13310號卷第407頁）